臺灣高等法院刑事判決
109年度交上易字第422號
上  訴  人  臺灣新竹地方檢察署檢察官
被      告  張凱威



上列上訴人因被告過失傷害案件，不服臺灣新竹地方法院108年
度交易字第620號，中華民國109年11月6日第一審判決（起訴案
號：臺灣新竹地方檢察署108年度偵字第8049號），提起上訴，
本院判決如下：
    主  文
上訴駁回。
    事實及理由
一、經本院審理結果，認第一審以被告張凱威犯修正前刑法第28
    4條第1項後段之過失傷害致人重傷罪，判處有期徒刑6月，
    並諭知易科罰金之折算標準為新臺幣1,000元折算1日，認事
    用法及量刑均無不當，應予維持，並引用第一審判決書記載
    之事實、證據及理由（如附件）。
二、檢察官上訴意旨略以：被害人何冠廷就車禍事故之發生是否
    與有過失，雖無礙於被告過失責任之認定，然仍為量刑因子
    之一，故被害人就事故是否與有過失、認定與有過失之依據
    及理由，皆應於判決理由內詳敘。本案經原審送請國立澎湖
    科技大學鑑定，雖認被害人有超速行駛之情形，然車禍事故
    之發生主因係被告於劃有分向限制線之路段違規迴轉，被害
    人於行進中肉眼得見被告違規迴轉時，與被告之距離已甚接
    近，即便無超速行駛之情事，惟是否有足夠之反應時間，而
    有避免事故發生之可能性，實有疑義，原判決並未敘明理由
    ，率認被害人與有過失，尚嫌速斷，以此作為被告量刑基礎
    ，判處被告有期徒刑6月，自亦難稱妥適云云。
三、惟查本案事故經國立澎湖科技大學鑑定結果，認：由案發現
    場監視器錄影畫面，足見被害人機車由西往東行駛在北興路
    2段，大約於錄影畫面顯示23時36分26.9秒車頭抵達第一條
    車道線之起端，於23時36分27.13秒車頭抵達第一條車道線
    之迄端，其間歷時約0.23秒（27.13-26.9），向前行駛約4
    公尺（車道線實線段長度），由此推估其車速每小時約62.6
    公里（4÷0.23≒17.39，即每秒車速約17.39公尺，換算每小
    時車速約62.6公里，即17.39×3.6≒62.6）；被告小客車於23
    時36分24.93秒在外側車道逕行向左迴轉，而於23時36分28.
    03秒與被害人機車發生碰撞，其時間差約為3.1秒（28.03-2
    4.93），由此推估被害人機車可行之認知反應時間約為3.1
    秒，而被告小客車開始向左迴轉時，被害人機車距兩車碰撞
    地點約為53.91公尺（17.39×3.1），被害人看被告小客車之
    視角約為4度，被告看被害人機車之視角約為170度，兩車相
    距約50.8公尺；一般而言，車輛夜間行駛，駕駛人對於突發
    之道路危險狀況所需之認知反應時間約為2至2.5秒，車輛行
    駛速率每小時60公里，駕駛人視野角度約為70至80度（即單
    邊視角約為35至40度），車輛行駛速率每小時5公里，駕駛
    人視野角度約為170至180度（即單邊視角約為85至90度）；
    而事故當時夜間天候晴、有周邊照明、視距良好，若車輛有
    開啟頭燈（如近光燈），其能見距離至少60公尺（如影帶及
    現場相片所示），故被害人機車（車速較高）原行駛於內側
    車道，若有注意前方路況，應可清楚看見被告小客車（有開
    頭燈）位於其右前方，並進行左迴轉接近（因可行視角約35
    至40度＞所需視角約4度；可行視距60＞所需視距約50.8公尺
    ；眼睛正視前方即可看見），有足夠之認知反應時間（因可
    行之認知反應時間3.1秒＞所需之認知反應時間2至2.5秒），
    然因超速行駛，故無法採取有效之反應措施，例如緊急煞車
    ，以避免事故之發生。舉例而言，假設機車之車速每小時62
    .6公里（即每秒17.39公尺），小客車之左迴轉速率每小時5
    .56公里（即每秒1.54公尺），兩車相距約50.8公尺（機車
    距離碰撞地點約53.91公尺）；若機車騎士所需之認知反應
    時間約為2.5秒，則騎士於認知反應過程中，所行駛之距離
    即約為43.47公尺（2.5×17.39）；若機車再採取緊急煞車之
    反應行為，往前行駛20.57公尺（17.39×17.39÷（2×9.8×0.7
    5）），表示機車整體行駛距離約為64.04公尺（43.47＋20.5
    7），明顯大於53.91公尺，而可推估機車將於煞車過程中撞
    擊小客車；然若機車以法定車速每小時40公里（即每秒11.1
    1公尺）行駛，小客車左迴轉速率每小時4.56公里（即每秒1
    .54公尺），兩車相距約53.91公尺（機車距離碰撞地點約53
    .91公尺）；如機車騎士所需之認知反應時間約為2.5秒，則
    騎士於認知反應過程中，所行駛之距離即約為27.77公尺（2
    .5×11.11）；若機車再採取緊急煞車之反應行為，往前行駛
    8.4公尺（11.11×11.11÷（2×9.8×0.75）），表示機車整體
    行駛距離約為36.17公尺（8.4＋27.77），明顯小於53.91公
    尺，表示機車可煞停於小客車之前方，兩車不會發生撞擊。
    由上述說明可知，被害人機車遇被告小客車左迴轉，若超速
    行駛，該事故並無法避免，然若能依法定速率行駛，該事故
    可以避免，足見被害人機車超速行駛為事故發生之部分原因
    ，而屬肇事次因等情，有卷附交通事故案鑑定意見書可憑（
    見原審卷第151至164頁）。原判決雖未詳敘認定被害人與有
    過失之理由，然仍難謂其此部分事實認定有何違法或不當，
    從而其於科刑理由內敘明審酌被害人就本案事故之發生與有
    過失乙節，而為刑之量定，亦難謂有何不當。檢察官執前詞
    上訴，指摘原判決不當，為無理由，應予駁回。
據上論斷，應依刑事訴訟法第373條、第368條，判決如主文。
本案經檢察官滕治平到庭執行職務。
中　　華　　民　　國　　110 　年　　2 　　月　　25　　日
                  刑事第十六庭  審判長法　官  葉騰瑞
                                      法　官  廖紋妤
                                      法　官  陳芃宇
以上正本證明與原本無異。
不得上訴。
                                      書記官  李佳芬
中　　華　　民　　國　　110 　年　　3 　　月　　3 　　日